臺灣高等法院臺中分院民事裁定　96年度抗字第270號
抗　告　人　乙○○
相　對　人　甲○○
上列當事人間請求塗銷土地所有權移轉登記等事件，抗告人對於
中華民國96年4月4日臺灣台中地方法院第一審裁定（88年度重訴
字第904號），提起抗告，本院裁定如下：
      主  文
抗告駁回。
抗告訴訟費用由抗告人負擔。
      理  由
一、按民事訴訟法第183條所謂訴訟中有犯罪嫌疑牽涉其裁判者
    ，得命在刑事訴訟終結前，中止訴訟程序，係指該犯罪嫌疑
    確有影響於民事訴訟之裁判，非俟刑事訴訟解決，其民事訴
    訟即無由或難於判斷者而言，故法院依該條規定命中止訴訟
    程序，須其訴訟中上開情形時，始得為之。此有最高法院43
    年台抗字第95號判例可資參照。又刑事判決所認定之事實，
    於獨立之民事訴訟固無拘束力，惟民事訴訟就當事人主張之
    該事實及其所聲明之證據，仍應自行調查斟酌，決定取捨，
    不能概予抹煞。最高法院亦有69年台上字第2674號判例可按
    。
二、經查，本件相對人乙○○，因其繼承之台中縣龍井鄉○○村
    ○鄰○○路○段56巷6號房屋及其基地台中縣龍井鄉○○○
    段水師寮小段72號土地應有部分10分之1，所有權於82年4月
    21日辦畢繼承登記之翌日即82年4月22日即以買賣為原因移
    轉登記予李竹鏞，因委託辦理登記之人為相對人之母，曾將
    印鑑章放置於抗告人處，抗告人為職業代書，因疑其印鑑章
    有被盜用於領取印鑑證明之嫌，故提起本件民事訴訟外，另
    訴請檢察官對抗告人提起偽造文書之訴。刑事訴訟程序尚未
    終結，原法院固曾於88年12月3日依民事訴訟法第183條之規
    定，裁定於台灣台中地方法院檢察署88年度偵字第14026號
    偽造文書案件刑事訴訟終結前，停止本件民事訴訟之訴訟程
    序。惟按民事訴訟法第186條規定中止訴訟程序之裁定，法
    院得撤銷之，是中止訴訟程序之裁定，不惟中止應終竣之事
    由發生時，不可不予撤銷，即在此項事由發生前，如法院認
    為有必要時，亦得予撤銷。（最高法院26年滬聲字第218號
    判例），再參照上開最高法院之判例意旨，本件民事訴訟非
    但可以自行調查證據而本於自由心證為事實之認定，不受刑
    事判決之拘束，且亦為程序上所當為。自不因刑事訴訟尚未
    確定而受影響。因之依職權將前所為停止訴訟程序之裁定予
    以撤銷，經核與民事訴訟法第186條之規定並無違誤。抗告
    人仍以刑事訴訟尚未終結為由，對原裁定提起抗告，經核並
    無理由。應予駁回。
三、爰依民事訴訟法第495條之1第1項、第449條第1項、第95條
    、第78條裁定如主文。
中　　華　　民　　國　　96　　年　　5 　　月　　29　　日
                  民事第三庭    審判長法　官  陳照德
                                      法　官  蔡王金全
                                      法　官  朱  樑
以上正本係照原本作成。
再為抗告應以適用法規顯有錯誤為理由，並經本院之許可，該許
可以原裁定所涉及之法律見解具有原則上之重要性者為限。
如提起再抗告者應於裁定送達後10日內向本院提出抗告理由狀（
須按照他造人數附具繕本）並繳納抗告裁判費新臺幣1,000元，
同時委任律師或具有律師資格之關係人為代理人。
                                      書記官  茆亞民
中　　華　　民　　國　　96　　年　　5 　　月　　30　　日
                                                      Ｍ
